臺灣高等法院刑事判決　　　　　　　　94年度上訴字第3379號
上　訴　人
即　被　告　乙○○
上列上訴人因違反著作權法等案件，不服臺灣板橋地方法院93年
度訴字第2188號，中華民國94年8月31日第一審判決（起訴案號
：臺灣板橋地方法院檢察署93年度偵字第16876號），提起上訴
，本院判決如下：
    主  文
上訴駁回。
    事  實
一、乙○○為臺北縣板橋市○○路一八八號「新樹玩具店」負責
    人，前於民國（下同）八十九年間因違反著作權法等案件，
    經原審於九十年六月二十日，以八十七年度訴字第一七六二
    號刑事判決判處有期徒刑一年六月，併科罰金新臺幣十五萬
    元，緩刑四年確定，詎猶不知警惕，明知如附件一、二所示
    之商標圖樣，分別為日商光榮綜合資訊股份有限公司（下稱
    日本光榮公司）、日商新力電腦娛樂股份有限公司（下稱新
    力公司），向經濟部中央標準局（現改制為智慧財產局）申
    請註冊登記，取得商標專用權，指定使用於電腦、錄有電腦
    程式之磁碟、磁卡、磁帶及光碟等商品，現仍於專用期間內
    。而附件一所示之電腦軟體，為臺灣光榮綜合資訊股份有限
    公司（以下簡稱臺灣光榮公司）享有著作財產權之電腦程式
    著作；附件二所示之「Library Programs」電腦軟體，儲存
    於「PlayStation 2」系統遊戲軟體光碟內，為新力公司享
    有著作權之電腦程式著作，非經臺灣光榮公司、新力公司之
    同意或授權，不得擅自重製或散布，且亦明知新力公司產製
    之「PlayStation」系統遊戲軟體光碟片，於電視遊樂器執
    行使用時，在電視影像畫面會呈現前揭「Play Stati on」
    、「PS設計圖」商標圖樣，而侵害新力公司之商標專用權，
    竟基於販賣明知未經商標權人同意使用同一商標仿冒商品之
    概括犯意，及以侵害他人著作權而散布為常業之犯意，於九
    十三年九月間某日起，向真實姓名年籍不詳之成年人，以每
    片新臺幣（下同）七十元至八十元不等之價格購入該等盜版
    光碟，旋於九十三年九月二十四日起，至同年十月二十日止
    ，在「新樹玩具店」以每片一百五十元之價格多次售予不特
    定之顧客牟利，而散布光碟重製物，並恃以維生，以之為常
    業。嗣於九十三年十月二十日十六時三十分，為警持原審法
    官簽發之搜索票至「新樹玩具店」搜索，扣得遊戲光碟目錄
    七冊，並於臺北縣板橋市○○路一八二號查獲附件一、二所
    示之盜版光碟，始知上情。
二、案經新力公司、臺灣光榮公司訴由內政部警政署保安警察第
    二總隊第一大隊第一中隊報請臺灣板橋地方法院檢察署檢察
    官偵查起訴。
    理  由
一、上揭犯罪事實，業據上訴人即被告乙○○於警詢、偵查、原
    審及本院審理時坦承不諱，核與告訴人新力公司、光榮公司
    之代理人甲○○、洪振豪、丙○○指訴之情節相符，復有商
    標註冊證三份、著作權登記書、著作物創作暨發行資料影本
    、現場照片六張、扣押物品照片、扣押物品清單、扣押物品
    目錄表等在卷，及如附件一、二所示之盜版光碟及遊戲光碟
    目錄七冊扣案可稽，被告之自白核與事實相符。按刑法上所
    謂常業犯，係指反覆以同類之行為為目的之社會活動之職業
    性犯罪而言，亦即恃犯罪以維生，縱令同時兼操其他職業，
    仍無礙其為常業犯罪（最高法院八十二年度台上字第二０七
    一號判決意旨參照）。查被告乙○○明知係侵害著作財產權
    之重製光碟而散布，其犯罪時間自九十三年九月二十四日起
    ，至同年十月二十日為警查獲時止，時間近一個月，且被告
    於警詢中供稱：每日可販售一千五百元至一千八百元等語，
    而所扣得之違法重製光碟數量多達四千八百十七片，另亦扣
    得遊戲光碟目錄七冊，顯見其係長期反覆實施販賣重製光碟
    等物，而有恃以為生之意。本件事證明確，被告犯行洵堪認
    定，應依法論科。
二、核被告所為，係犯著作權法第九十四條第一項之以明知係侵
    害著作權之光碟重製物而散布為常業罪，及商標法第八十二
    條之販賣仿冒商標商品罪。又被告意圖散布而持有之低度行
    為，為散布之高度行為所吸收，不另論罪。被告先後多次販
    賣仿冒商標商品之犯行，時間緊接，方法相同，所犯為構成
    要件相同之罪名，顯係基於概括犯意反覆實施，為連續犯，
    應依刑法第五十六條規定，以一罪論，並加重其刑。被告以
    一行為侵害上述各公司之商標專用權，為想像競合犯，應論
    以一罪。再被告以一販賣行為，同時觸犯上開二罪名，為想
    像競合犯，應依刑法第五十五條之規定，從一重之著作權法
    第九十四條第一項之散布侵害著作財產權重製物常業罪處斷
    ，公訴人認被告所犯上開二罪間，有方法結果之牽連關係，
    為牽連犯，容有誤會，附此敘明。
三、原審以被告犯罪明確，適用著作權法第九十四條第一項、第
    九十八條前段，商標法第八十二條，刑法第十一條前段、第
    五十五條，並審酌被告有上述同類案件前科（有本院被告全
    國前案紀錄表一份在卷可憑），仍不知惕勵，不以正當途徑
    賺取錢財，欠缺保護智慧財產權之概念，而再次侵害他人之
    著作財產權及商標權，及被告犯後坦承犯行，態度良好等一
    切情狀，量處有期徒刑壹年貳月，並說明：扣案如附件一、
    二所示之仿冒遊戲光碟片四千八百十七片、遊戲光碟目錄七
    冊，為被告所有，且供本件犯罪所用之物，應依著作權法第
    九十八條前段之規定宣告沒收之。經核原判決上開認事用法
    ，洵無違誤，而依本件犯罪情節之嚴重（仿冒遊戲光碟片多
    達四千八百十七片），原審量刑亦屬妥適，上訴意旨徒以請
    求再予輕判而指摘原判決，尚非有理由，應予駁回。
據上論斷，應依刑事訴訟法第368條，判決如主文。
本案經檢察官田炳麟到庭執行職務。
中　　華　　民　　國　　94　　年　　11　　月　　30　　日
　　　　　　　　　刑事第十三庭  審判長法　官  劉景星
　　　　　　　　　　　　　　　　　    法　官  李春地
　　　　　　　 　 　　　　　　　　　　法　官  陳志洋
以上正本證明與原本無異。
如不服本判決，應於收受送達後十日內向本院提出上訴書狀，其
未敘述上訴之理由者並得於提起上訴後十日內向本院補提理由書
（均須按他造當事人之人數附繕本）。
                                      書記官  王韻雅
中　　華　　民　　國　　94　　年　　12　　月　　1 　　日
附錄：本案論罪科刑法條全文
著作權法第九十一條之一第二項、第三項
擅自以移轉所有權之方法散布著作原件或其重製物而侵害他人之
著作財產權者，處三年以下有期徒刑、拘役，或科或併科新臺幣
五十萬元以下罰金。
明知係侵害著作財產權之重製物而散布或意圖散布而公開陳列或
持有者，處三年以下有期徒刑，得併科新臺幣七萬元以上七十五
萬元以下罰金。犯前項之罪，其重製物為光碟者，處六月以上三
年以下有期徒刑，得併科新臺幣二十萬元以上二百萬元以下罰金
。但違反第八十七條第四款規定輸入之光碟，不在此限。
犯前二項之罪，經供出其物品來源，因而破獲者，得減輕其刑。
著作權法第九十四條第一項
以犯第九十一條第一項、第二項、第九十一條之一、第九十二條
或第九十三條之罪為常業者，處一年以上七年以下有期徒刑，得
併科新臺幣三十萬元以上三百萬元以下罰金。
商標法第八十二條
明知為前條商品而販賣、意圖販賣而陳列、輸出或輸入者，處一
年以下有期徒刑、拘役或科或併科新臺幣五萬元以下罰金。
